臺灣桃園地方法院小額民事判決
110年度桃小字第2293號
原      告  陳天寶  
被      告  曾俊卿  

訴訟代理人  林詠喬  
            鄭一鳴  
上列當事人間請求損害賠償事件，於民國111年10月19日言詞辯
論終結，本院判決如下：
　　主    文
被告應給付原告新臺幣34,467元。
原告其餘之訴駁回。
訴訟費用新臺幣1,000元由被告負擔其中新臺幣380元，餘由原告
負擔。
本判決第一項得假執行。
    事實及理由
壹、程序部分：
    按小額訴訟之訴狀送達後，原告不得將原訴變更或追加他訴
    ，但擴張或減縮應受判決事項之聲明者，不在此限，民事訴
    訟法第436條之23、第436條第2項、第255條第1項但書第3款
    分別定有明文。查原告起訴聲明為：「被告應給付原告新臺
    幣（下同）45,838元」(見桃小卷第3頁）；嗣於起訴狀送達
    被告後，於民國111年10月19日本院審理時，並當庭將其聲
    明變更為：「被告應給付原告90,838元。」（見桃小卷第70
    頁），核原告所為僅係擴張應受判決事項之聲明，依上揭規
    定，應予准許。
貳、實體部分：
一、原告主張：原告以每月3,000元向被告承租位於桃園市○○區○
    ○街00○00號B1之75號停車位(下稱系爭停車位)，將訴外人東
    輝小客車租賃有限公司(下稱東輝公司)所有、原告承租使用
    之車牌號碼000-0000號租賃小客車(下稱系爭車輛)停放於系
    爭停車位。惟系爭停車位上方因未強化安全措施而天花板水
    泥塊掉落，毀損系爭車輛，致系爭車輛車身受損，使受有必
    要修復系爭車輛之費用40,838元及交易價值因而減損50,000
    元之損害，又東暉公司已將對被告之債權讓與原告，爰依債
    權讓與及租賃契約債務不履行、侵權行為損害賠償之規定，
    擇一請求被告損害賠償等語。並聲明：被告應給付原告90,8
    38元。
二、被告則辯以：系爭停車位上方天花板是公共空間，管理維護
    應由管理委員會負責，被告並無管理維護的權限，且依停車
    場管理規則，僅供車輛停放使用，不負責保管，就車損部分
    應依法折舊，另交易價值減損之請求，因原告並無提出證據
    ，此部分無理由等語。並聲明：原告之訴駁回。
三、本院之判斷：
㈠、原告與被告定有租賃契約，由原告承租被告提供之系爭停車
　　位，且系爭車輛因系爭停車位上方土石崩落受損，另由東暉
    公司將系爭車輛毀損所衍生之侵權行為損害賠償請求權讓與
    原告之事實，業據其提出委託書、信光大社區管理委員會收
    據、估價單、停車位租賃契約書、債權讓與證明書及東輝小
    客車租賃有限公司租賃契約書等為證，並為被告所不爭執，
    堪認原告之此部分主張為真實。
㈡、按因故意或過失，不法侵害他人之權利者，負損害賠償責任
    。民法第184 條第1項前段定有明文。是侵權行為之成立，
    須行為人因故意過失不法侵害他人權利，亦即行為人須具備
    歸責性、違法性，並不法行為與損害間有因果關係，始能成
    立，且主張侵權行為損害賠償請求權之人，對於侵權行為之
    成立要件應負舉證責任。就歸責事由而言，無論行為人因作
    為或不作為而生之侵權責任，均以行為人負有注意義務為前
    提（最高法院100 年度台上字第328 號判決意旨參照）。經
    查，原告將系爭車輛停放於系爭停車位內，該停車位因天花
    板維護不當而致土石掉落損毀系爭車輛，被告身為系爭停車
    位之經營管理者，自有確保系爭停車位符合設置安全規範之
    注意義務，即被告出租系爭停車位，應有權管理該車位之環
    境，並確保系爭車位具備完備之車輛停放功能，如發現系爭
    停車位上方有土石崩落之危險，亦能事先提醒車主移動車輛
    ，或通知管理委員會修繕天花板，以防免事故之發生，但被
    告卻未注意即此，致原告停放系爭車輛時發生損壞之結果，
    被告消極的不作為顯有過失，且與系爭車輛之損害有相當因
    果關係，堪以認定。從而，原告依前揭規定請求被告負損害
    賠償責任，即屬有據。被告雖抗辯系爭停車位上方之天花板
    係屬公寓大廈管理委員會所管理部分，然被告既為系爭停車
    位之所有人且有管領其出租物之權限，縱管理過程與第三人
    有關，亦不能因此於造成他人損害時將責任推卸予第三人，
    其仍應於其有管理義務且能為管理卻不善盡此義務時負擔損
    害賠償責任。被告另抗辯依停車管理規約第5點，管委會僅
    負責本停車場之環境清潔、設備維護及門禁進管制等責任，
    對車輛輛毀損、失竊不負配償責任等語，並提出信光藝文停
    車場停車管理規約翻拍畫面為據。惟此係原告與被告間之契
    約內容，尚無拘束東暉公司與被告間法律關係之餘地，且觀
    諸兩造合意簽訂之停車位租賃契約書，並未有類似規定之記
    載，難認此為兩造合意之事項。是本院認系爭車輛停放於系
    爭停車位，因上方天花板水泥塊掉落導致系爭車輛受損，原
    告自得依債權讓與及侵權行為法律關係請求被告賠償其損害
    。
㈢、損害賠償之項目及金額：
  ⒈車損部分：
    按負損害賠償責任者，應回復他方損害發生前之原狀；債權
    人得請求支付回復原狀所必要之費用，民法第213條第1項、
    第3項分別定有明文。又回復原狀費用既以必要者為限，則
    修理材料以新品更換舊品者，即應計算折舊。系爭車輛經送
    廠修復，共計支出維修費用40,838元，其中包含工資費用33
    ,759元、零件費用7,079元，車主東輝公司並已將因此而生
    之損害賠償請求權讓與原告之事實，有估價單、債權讓與證
    明書可參（見桃小卷第6、17頁），足認屬實。惟依行政院
    所頒固定資產耐用年數表及固定資產折舊率之規定，運輸業
    用客車、貨車之耐用年數為4年，依定率遞減法每年折舊100
    0分之438，其最後1年之折舊額，加歷年折舊累計額，其總
    和不得超過該資產成本原額10分之9。而系爭車輛為租賃小
    客車，屬運輸業用客車，且於106年3月出廠，有公路電子閘
    門汽車車籍查詢結果可參(見個資卷)，系爭車輛之實際使用
    年數已逾4年，故原告就零件部分得請求之金額應以708元為
    限（7,079元×1/10＝708元，元以下四捨五入），加計工資33
    ,759元後，本件修復之必要費用即為34,467元（計算式：70
    8＋33,759＝34,467），原告逾此範圍之請求則無理由，應予
    駁回。
  ⒉車輛價值減損：
    按當事人主張有利於己之事實者，就其事實有舉證之責任。
    民事訴訟法第277 條前段定有明文。原告主張系爭車輛雖修
    復完成，但該車價值貶損，計受有交易價值貶損5萬元之損
    失乙節，為對原告有利之事項，應由其對於交易價減損之結
    果及損害額為舉證。然查，原告至言詞辯論終結前均未提出
    相關證據證明系爭車輛確實因本事故受有交易價值減損之損
    害及損害數額，且交易價值減損非不得以鑑定方法為之，應
    無不能證明損害數額或證明有重大困難之情形，是本院無從
    以原告空言主張認定系爭車輛因本事故確有交易價值減損之
    損害結果，亦無從認定損害數額，原告此部分主張尚無憑據
    ，應為無理由。
  ⒊綜上，本件原告得請求之損害賠償金額共計應為34,467，原
    告逾此部分之請求則無理由，不應准許。
四、綜上所述，原告依債權讓與及侵權行為之法律關係，請求如
    主文第1項所示，為有理由，應予准許；逾此範圍之請求則
    無理由，應予駁回。又原告另主張依租賃契約關係請求，係
    以單一聲明，主張二個以上之訴訟標的，請求本院擇一為原
    告勝訴之判決，為訴之選擇合併，本院既已認原告依侵權行
    為法律關係所為之請求為有理由，即無庸再就原告併為主張
    之租賃契約關係請求權有無理由予以審酌，附此敘明。
五、本判決第1項係適用小額訴訟程序所為被告敗訴之判決，應
    依民事訴訟法第436條之20之規定，依職權宣告假執行。
六、本件事證已臻明確，兩造其餘攻擊防禦方法及所提證據，於
    判決結果不生影響，爰不一一論列，併此敘明。
七、訴訟費用負擔之依據：民事訴訟法第79條，並依民事訴訟法
    第436條之19，確定其訴訟費用額如主文第3項所示。
中　　華　　民　　國　 111　　年　　11　月　　4　　日
                  桃園簡易庭  法  官  蘇品蓁
以上為正本係照原本作成。
如不服本判決，應於送達後20日內，向本院提出上訴狀並表明上
訴理由，如於本判決宣示後送達前提起上訴者，應於判決送達後
20日內補提上訴理由書（須附繕本）。
如委任律師提起上訴者，應一併繳納上訴審裁判費。   
中　　華　　民　　國　　111 　年　　11　　月　　4 　　日
                              書記官  潘昱臻
附錄：
一、民事訴訟法第436條之24第2項：
　  對於小額程序之第一審裁判上訴或抗告，非以其違背法令為
    理由，不得為之。
二、民事訴訟法第436條之25：
　  上訴狀內應記載上訴理由，表明下列各款事項：
　  ㈠原判決所違背之法令及其具體內容。
　  ㈡依訴訟資料可認為原判決有違背法令之具體事實。
三、民事訴訟法第471條第1項：（依同法第436條之32第2項規定
    於小額事件之上訴程序準用之）
    上訴狀內未表明上訴理由者，上訴人應於提起上訴後20日內
    ，提出理由書於原第二審法院；未提出者，毌庸命其補正，
    由原第二審法院以裁定駁回之。